【裁判字號】    98,交聲,1019
【裁判日期】    981026
【裁判案由】    交管條例聲異
【裁判全文】
臺灣板橋地方法院交通事件裁定        98年度交聲字第1019號
原處分機關  交通部公路總局臺北區監理所板橋監理站
異  議  人
即受處分人  甲○○
上列受處分人因違反道路交通管理處罰條例案件，對於交通部公
路總局臺北區監理所板橋監理站中華民國98年3 月11日以板監裁
字裁41-C00000000號所為之違反道路交通管理事件裁決書（原舉
發通知單號碼：北縣警交字第C00000000 號），聲明異議，本院
裁定如下：
    主  文
異議駁回。
    理  由
一、本件異議人即受處分人聲明異議意旨略以：
  (一)臺北縣警察局海山分局（下稱原舉發機關）所轄新海派出所
    員警乙○○（下爭舉發員警）以異議人即受處分人於民國97
    年3 月21日下午1 時26分許，騎乘車牌號碼GQB-175 號重型
    機車（下稱系爭機車），經新海路與文德路之有燈光號誌管
    制之交岔路口（下稱系爭交岔路口）時，於文德路燈號為紅
    燈時，逕自其行駛之文德路左轉新海路，而由舉發員警攔停
    異議人，以異議人有「闖紅燈（文德路左轉新海路）」之違
    規事實，依道路交通管理處罰條例第53條第1 項規定，以該
    局北縣警交字第C00000000 號舉發違反道路交通管理事件通
    知單（下稱系爭舉發通知單）舉發，並由交通部公路總局臺
    北區監理所板橋監理站（下稱原處分機關）依同條項規定，
    於98年3 月11日以裁字裁41-C00000000號違反道路交通管理
    事件裁決書，認受處分人有「駕車行經有燈光號誌管制之交
    岔路口闖紅燈」之違規事實，裁處罰鍰新臺幣（下同）4,50
    0 元，並依同條例第63條第1 項第3 款規定記違規點數三點
    （下稱系爭裁決書）。
  (二)受處分人雖有於系爭舉發通知單所載時間，騎乘系爭機車自
    文德路（依受處分人98年9 月8 日所繪製之現場圖及行車路
    徑，參照現場照片，受處分人於現場圖誤繕該路段為雨農路
    ）進入系爭交岔路口並左轉入新海路，惟並未有闖紅燈之違
    規行為，竟遭員警攔停以受處分人有闖紅燈之違規行為而製
    發系爭舉發通知單，受處分人因認並無闖紅燈之違規行為，
    故未簽收系爭舉發通知單，其後亦未曾再收受舉發通知單，
    詎於98年3 月13日，竟收受原處分機關裁處以最高罰鍰之系
    爭裁決書，本件受處分人除未有闖紅燈之違規行為外，亦未
    曾收受有舉發通知單，爰聲請撤銷系爭裁決書云云。
二、按「汽車駕駛人，行經有燈光號誌管制之交岔路口闖紅燈者
    ，處新臺幣一千八百元以上五千四百元以下罰鍰。前項紅燈
    右轉行為者，處新臺幣六百元以上一千八百元以下罰鍰。」
    ，第53條定有明文；又「汽車駕駛人有下列各款所列條款之
    一者，除依原條款處罰鍰外，並予記點：一、…。三、有第
    四十三條、第五十三條或第五十四條情形之一者，各記違規
    點數三點。」、「依前項各條款，已受吊扣或吊銷駕駛執照
    處分者，不予記點。」，同條例第63條第1 項第3 款、第2
    項亦有明文規定。復依違反道路交通管理事件統一裁罰基準
    及處理細則第2 條第2 項規定附件「附件違反道路交通管理
    事件統一裁罰基準表」規定，就「違反事件」為「汽車駕駛
    人，行經有燈光號誌管制之交岔路口闖紅燈」之違反道路交
    通管理處罰條例第53條第1 項之行為，其「違規車種」為「
    機器腳踏車」，且屬「逾越應到案期限六十日以上，繳納罰
    鍰或逕行裁決處罰者。逾越應到案期限三十日內，繳納罰鍰
    或到案聽候裁決者」，依「統一裁罰基準」為罰鍰新臺幣4,
    500 元，裁罰機關並應依「備註欄」為「記違規點數三點」
    之處分。
三、本件受處分人雖就其於系爭舉發通知單所載之時間，騎乘系
    爭機車行經系爭交岔路口等情，固不爭執，惟矢口否認有闖
    紅燈之違規行為，並以前詞置辯云云，惟查：
  (一)本件舉發經過，經本院傳訊舉發員警乙○○先後到庭結證證
    稱以「（問）請說明舉發經過。（答）我從新海路往派出所
    方向騎去，我在新海路上直行，新海路是綠燈，違規人從文
    德路在我前面左轉過來，我就把他攔下來。」（以上為本院
    98年6 月26日審理中之證言）、「（問）本件當時如何攔停
    異議人？（答）我不太記得是正面或是迴轉攔停他的，但是
    我一定有吹哨子要他停車。」、「（問）攔停地點為何？（
    答）攔停地點超過錢都（註：即「錢都日式迷你刷刷鍋」店
    ，依現場照片所示，該店係在新海路之人行穿越道前方，即
    系爭交岔路口之轉角店面），過兩間店面，差不多三十公尺
    ，我當時只注意異議人有無違規，地點我沒有很注意。」（
    以上為98年9 月8 日審理中之證言）等語，並有證人繪製之
    現場圖及現場照片在卷可稽，查與受處分人所自承之當日行
    車路徑及其遭證人攔停過程，查係相符，依上開事證，堪認
    本件受處分人於其自文德路進入系爭交岔路口左轉駛入新海
    路時，證人當時係自新海路往文德路方向行駛，並於受處分
    人駛入新海路之對向車道時，由證人自行駛之新海路車道駛
    入新海路對向車道將受處分人攔停等情，堪認無誤。
  (二)按以證人為取締交通違規之公務員，為達成維護交通秩序、
    安全之行政目的，依法執行公權力，其與異議人素不相識，
    衡諸常情，並無甘冒刑法偽證罪之風險誣指異議人違規之必
    要；復以交通違規行為，行為性質多具迅速性、證據採證上
    亦有稍縱即逝之不可回復等之特性，舉發機關或原處分機關
    若能提出更多之法定證據方法，例如人證、書證、物證等證
    據資料以供司法審查之交通法庭加以判斷該交通違規行為之
    存否，自屬允當，惟若因前揭交通違規行為特性而無法提供
    更多相關之書證、物證時，則舉發員警於司法審查之訴訟程
    序上立於證人之地位而證述其當時親身目擊及見聞之交通違
    規行為經過，亦屬法定證據方法之一之人證證述，於法亦屬
    有據；至於，舉發員警立於證人之地位所為之證述是否可採
    ，此乃交通法庭依經驗及論理法則判斷其證明力為何而得否
    採擇之心證層次，斷不可以舉發員警作為證人之所述，因不
    可能反於其先前所為舉發而認均不可採，而全盤否定其立於
    證人地位所為之陳述。
  (三)查以，證人即舉發員警乙○○就本件攔停受處分人之有關攔
    停地點等之部分情節，雖因時間久遠而無法明確陳述，惟依
    其上開證言，參照採證照片，證人於新海路攔停受處分人之
    地點距系爭交岔路口約係有三十公尺，合約六至七間店面之
    距離（以一間店面四至五公尺計算），而該採證照片（註：
    本院卷第30頁上方照片）之拍攝地點，依照片所示畫面距系
    爭交岔路口約五間店面之距離，是依照片所示之現場情形，
    參酌證人當時行車方向及視線，本件不論證人係自渠行駛之
    新海路車道直接或迴轉行駛至對向車道攔停受處分人，均難
    認證人有誤認之情形，此外，依卷內事證，亦無其他證據可
    認證人上開證言有何虛偽不實之處，是受處分人辯稱其未闖
    紅燈云云，除難認係與事實相符外，受處分人確有於系爭交
    岔路口闖紅燈之違規行為，堪能認定。
  (四)此外，受處分人雖以其並未收受系爭舉發通知單云云置辯，
    惟按「行為人有本條例之情形者，應填製舉發違反道路交通
    管理事件通知單（以下簡稱通知單），並於被通知人欄予以
    勾記，其通知聯依下列規定辦理：一、當場舉發者，應填記
    駕駛人或行為人姓名、性別、出生年月日、地址、身分證統
    一編號及車主姓名、地址、車牌號碼、車輛種類。被查獲之
    駕駛人或行為人為受處分人時，應於填記通知單後將通知聯
    交付該駕駛人或行為人簽名或蓋章收受之；拒絕簽章者，仍
    應將通知聯交付該駕駛人或行為人收受，並記明其事由及交
    付之時間；拒絕收受者，應告知其應到案時間及處所，並記
    明事由與告知事項，視為已收受。二、…。」，本件舉發當
    時適用之95年12月29日修正發布並於96年1 月1 日施行之違
    反道路交通管理事件統一裁罰基準及處理細則第11條第1 項
    第1 款定有明文。查以，本件系爭違規通知單之「收受通知
    聯者簽章」欄係記載「拒簽收」，而受處分人當日拒絕簽收
    系爭舉發通知單之事實，除據受處分人於審理中坦承不諱外
    ，並據證人乙○○到庭結證明確，且證人就渠於舉發後因受
    處分人拒絕簽收而依法向受處分人告知應到案期日及地點與
    自動繳納罰款期限等情，亦據證人證述綦詳，是依上開規定
    ，本件依法視為受處分人已經收受系爭舉發通知單，是受處
    分人以其未收受系爭舉發通知單即遭原處分機關裁處以最高
    罰鍰為異議理由，自難認有理。
四、綜上所述，原處分機關以異議人騎乘系重輕型機車於上開時
    地有道路交通管理處罰條例第53條第1 項規定之違規事由存
    在，依違反道路交通管理事件統一裁罰基準表裁處如上開處
    罰，並無違誤，本件異議為無理由，應予駁回。
據上論斷，應依道路交通管理處罰條例第87條第2 項，道路交通
案件處理辦法第19條，裁定如主文。
中    華    民    國    98    年    10    月    26    日
                    交通法庭  法  官  陳世旻
以上正本與原本無異。
如不服本裁定，應於送達後5日內，向本院提出抗告狀。
                              書記官  楊雅芳
中    華    民    國    98    年    11    月    3     日


司法院資訊處製作；財團法人民間司法改革基金會備份。
